臺灣桃園地方法院民事裁定　　　　　110年度消債更字第281號
聲　請　人
即　債務人　江麗鳳　
代　理　人　胡宗典律師（法律扶助律師）
上列聲請人因消費者債務清理條例事件，聲請更生，本院裁定如
下：
    主  文
債務人江麗鳳自民國110 年11月5 日下午5 時起開始更生程序。
命司法事務官進行本件更生程序。
    理  由
一、按債務人不能清償債務或有不能清償之虞者，得依本條例所
    定更生或清算程序，清理其債務；債務人無擔保或無優先權
    之本金及利息債務總額未逾新臺幣（下同）1,200 萬元者，
    於法院裁定開始清算程序或宣告破產前，得向法院聲請更生
    ；債務人對於金融機構負債務者，在聲請更生或清算前，應
    向最大債權金融機構請求協商債務清償方案，或向其住、居
    所地之法院或鄉、鎮、市、區調解委員會聲請債務清理之調
    解，消費者債務清理條例（下稱消債條例）第3 條、第42條
    第1 項、第151 條第1 項定有明文。又按法院開始更生程序
    之裁定，應載明其年、月、日、時，並即時發生效力；法院
    裁定開始更生或清算程序後，得命司法事務官進行更生或清
    算程序，消債條例第45條第1 項、第16條第1 項前段亦有明
    文。
二、聲請意旨略以：聲請人現經有限責任台北市仁光照護服務勞
    動合作社派遣至衛生福利部桃園醫院，擔任一對一照顧服務
    員，每日薪資約2,400 元，並領有遺屬年金每月3,772 元，
    名下無財產，無擔保或無優先權之債務總額則未逾1,200 萬
    元，復未經法院裁定開始清算程序或宣告破產，且聲請人於
    民國110 年5 月31日向鈞院聲請消費者債務清理之調解，但
    調解不成立，爰聲請更生等語。
三、經查：
    ㈠關於前置協商之要件：聲請人前於110 年5 月31日向本院
      聲請消費者債務清理之調解，因無力清償債務而與最大債
      權銀行調解不成立等情，有本院調解不成立證明書附卷可
      按（見本院110 年度司消債調字第278 號卷第132 頁，下
      稱調解卷），堪可採認。
    ㈡關於聲請人之債務總額：聲請人雖陳報其無擔保或無優先
      權債務總額為372 萬0,401 元（見調解卷第26頁），然依
      債權人之陳報（見調解卷第95至114 、128 至130 頁），
      實為787 萬4,537 元（計算式：44萬2,445 元＋118 萬1,
      111 元＋5 萬0,968 元＋71萬1,358 元＋26萬4,012 元＋
      4 萬7,370 元＋43萬6,738 元＋133 萬3,125 元＋65萬7,
      626 元＋109 萬9,565 元＋155 萬4,333 元＋7 萬5,886
      元＝787 萬4,537 元），本院認應以該金額為其債務總額
      。
    ㈢關於聲請人之財產及收入：聲請人名下無財產，有聲請人
      提出之財產及收入狀況說明書、全國財產稅總歸戶財產查
      詢清單在卷可佐（見調解卷第24、38頁）；就收入部分，
      聲請人稱現經有限責任台北市仁光照護服務勞動合作社派
      遣至衛生福利部桃園醫院，擔任一對一照顧服務員，每日
      薪資約2,400 元，並領有遺屬年金每月3,772 元，此與聲
      請人提供之107 及108 年度綜合所得稅各類所得資料清單
      、勞工保險被保險人投保資料表、保險對象加保明細表、
      存簿影本大致相符（見調解卷第36、37、39至44、48、49
      頁），且本院查無聲請人其他收入資料，堪認聲請人所陳
      應屬實在，本院審酌駐院照顧服務員平均月薪及排班情形
      ，認每月應以工作14日計，復加計遺屬年金，合計以3 萬
      7,372 元列計其每月收入為適當（計算式：2,400 元×14
      日＋3,772 元＝3萬7,372元）。
    ㈣聲請人陳報其每月必要生活費用為1 萬9,542 元（包括：
      房租5,700 元、水電瓦斯費986 元、電話費626 元、膳食
      費9,000 元、生活雜支2,000 元、交通費730 元、醫療費
      500 元），業提出診斷證明書、醫療費用明細數紙、社會
      住宅繼承協議書、水電瓦斯費繳款憑證、電信費繳款證明
      、悠遊卡交易明細等件為憑（見調解卷第11至23、52至76
      頁），本院審酌桃園市110 年度平均每人每月最低生活費
      、聲請人之健康狀況及經濟等情，認聲請人陳報之金額尚
      屬適當，是聲請人每月必要生活費用應以1 萬9,542 元列
      計。
    ㈤聲請人現每月所得收入約為3 萬7,372 元，扣除其必要支
      出1 萬9,542 元後，剩餘1 萬7,830 元（計算式：3 萬7,
      372 元－1 萬9,542 元＝1 萬7,830 元）。而聲請人現年
      53歲（57年次），距勞工強制退休年齡（65歲），尚約12
      年，是審酌聲請人目前之收支狀況，及積欠債務之利息或
      違約金仍在增加中等情況，堪認聲請人之收入及財產狀況
      ，有藉助更生制度調整其與債權人間權利義務關係之必要
      ，自應許聲請人得藉由更生程序清理債務。
四、綜上所述，聲請人係消費者，已達不能清償債務之程度，經
    消費者債務清理調解不成立，足堪認定無誤。此外，本件復
    查無消債條例第6 條第3 項、第8 條或第46條各款所定應駁
    回更生聲請之事由。從而，本件聲請，於法有據，應予准許
    ，並依同條例第16條第1 項規定，命司法事務官進行更生程
    序。
五、末以本院雖裁定准許開始更生程序，俾使聲請人得以重建經
    濟生活，惟本裁定不生免責效力，須聲請人於更生程序中與
    債權人協定更生方案，並持續履行，始能依消債條例第73條
    免責，附此敘明。
中    華    民    國  110     年    11    月    5     日
                  民事第二庭    法  官  張震武
以上正本係照原本作成。
本件裁定不得抗告。
中    華    民    國   110    年    11    月    5     日
                                書記官  陳𥴡濤